臺灣新竹地方法院刑事判決　　　　　　　　　　　　　九十一年度訴字第六五一號
　　公　訴　人　臺灣新竹地方法院檢察署檢察官
　　被　　　告　甲○○
　　指定辯護人　本院公設辯護人林建和
右列被告因強盜等案件，經檢察官提起公訴（九十一年度偵字第三二二五號、第四一
四一號），本院判決如左：
    主  文
甲○○意圖為自己不法之所有，以強暴至使不能抗拒，而取他人之物，處有期徒刑貳
年陸月；又竊盜，處有期徒刑陸月。應執行有期徒刑貳年拾月。於刑之執行完畢或赦
免後，令入相當處所施以監護貳年。
    事  實
一、甲○○屬中度智能障礙，抽象思考能力不佳，注意力鬆散而不易集中，生活自理
    能力嚴重闕如，衝動控制差，經心理衡鑑其智商僅四十六，對其毆打他人與搶奪
    行為完全無病識感，是其對於外界事務之知覺理會、判斷作用及自由決定意思之
    能力確有受損，從而，行為時之精神狀態，已達較普通人平均程度顯然減退之精
    神耗弱程度。(一)、甲○○於九十一年六月三日二十一時許，在新竹縣湖口鄉○○
    街上，見丙○○暈倒在地，將其叫醒並表示要以機車送其返家，丙○○不疑有他
    隨即上車，迄至新竹縣湖口鄉○○村○○路旁，甲○○停住機車，並叫丙○○下
    車，且甲○○基於意圖為自己不法之強盜取財犯意，以將丙○○之連身裙拉起罩
    住其頭部，並徒手毆打丙○○身體各部位及壓住身體之強暴方式，造成丙○○受
    有頭部外傷併右臉側擦傷及左側頭痛、右肘瘀傷、左肘擦傷之傷害，至使丙○○
    不能抗拒，而強取丙○○之皮包乙只（內有新台幣（下同）二千元、土地銀行及
    郵局提款卡各乙枚），並將證件丟棄在地後逃逸。嗣經丙○○報警，而於翌日十
    七時三十分許，為警在新竹縣湖口鄉○○村○○街一二一號前，在甲○○身上起
    出右開贓物而查獲。(二)、甲○○另意圖為自己不法之所有，於九十一年七月十六
    日九時許，在新竹縣湖口鄉○○村○○路○段一二七號前，向乙○訛稱：「伯伯
    ，你有沒有香煙給我一支抽」，乘乙○不疑有他，從上衣口袋內取出香煙交給甲
    ○○，復伸手至褲子口袋內拿取打火機之機會，徒手竊得乙○所有置於長褲左後
    側口袋之現金一萬一千六百元後逃逸。嗣於同日二十時五十分許，為警在新竹縣
    湖口鄉○○村○○路○段一二七號查獲，並在甲○○身上起出乙○被竊後經花用
    賸餘之三千元。
二、案經新竹縣警察局竹北分局報請臺灣新竹地方法院檢察署檢察官偵查起訴。
    理  由
一、訊據被告甲○○對於右揭事實，迭於警訊、偵查中、及本院審理時坦承不諱（三
    二二五號偵卷第五頁至第七頁、第二六頁至第二七頁、四一四一號偵卷第三頁、
    本院卷第二一頁、第三十頁、第三一頁），核與證人即被害人丙○○、乙○警訊
    、偵查、及本院審理時證述之情節相符，並有卷附贓物認領保管單兩紙、東元綜
    合醫院九十一年六月四日診斷證明書乙紙，及現場、竊盜所得財物、丙○○受傷
    照片共八幀附卷可資佐證，足認被告自白確與事實相符，本件事證明確，被告犯
    行足以認定，應依法論科。
二、核被告甲○○犯罪事實(一)部分所為，係犯刑法第三百二十八條第一項之強盜罪。
    又被告以毆打之強暴手段強盜，致被害人受傷，核屬強暴行為當然發生之結果，
    不另論以傷害罪。而被告甲○○犯罪事實(二)部分所為，係犯刑法第三百二十條第
    一項之普通竊盜罪，惟被告取走被害人乙○口袋內款項時，被害人乙○並不知情
    ，係在事發後二、三分鐘後始發現之事實，業據被害人乙○於本院調查時陳明在
    卷（本院卷第二一頁），是被告行為與刑法第三百二十五條所規範搶奪罪係以乘
    人不及防備而取之構成要件顯然有別，故被告此部分之行為應成立竊盜罪，公訴
    人認被告此部分所為係犯同法第三百二十五條第一項搶奪罪，尚有未洽，惟其基
    本事實同一，起訴法條應予變更。被告所犯二罪其動機各別，構成要件互異，應
    分論併罰。末查被告經送請行政院衛生署新竹醫院實施精神鑑定，經綜合被告之
    過去生活史、身體狀況、精神狀態檢查、神經學檢查及心理評估結果，認其係一
    「中度智能障礙」之個案，其於犯行當時與被鑑定時皆達精神耗弱致無法處理自
    己事務之程度乙節，有該院九十一年九月二十三日九一新醫精字第九一○六三八
    九號函暨精神鑑定報告一份附卷可憑（三二二五號偵卷第五九頁至第六一頁），
    被告於行為時對於外界事務之知覺理會及判斷作用，既均較普通人之平均程度顯
    然減退，應屬刑法第十九條第二項所定之精神耗弱之人，以其涉案情節及精神狀
    態，認有減輕其刑之必要，爰依上開規定減輕其刑。爰審酌被告出手毆打被害人
    成傷，並強取財物，甚值非難，為貪圖私利，竊取他人財物，危害社會治安非輕
    ，惟犯後坦認犯行，態度尚可，然曾有竊盜前科，素行並非良善，仍再為竊盜犯
    行，刑度本不宜過輕，惟其智能不足，行為時處於精神耗弱狀態，其行為對被害
    人所生財物損害，並考量被告犯罪動機、目的、手段、家境狀況、教育程度等一
    切情狀，分別量處如主文所示之刑，並定其應執行刑。又被告既因精神耗弱而減
    輕其刑，為治療其犯罪性格並避免日後再犯罪，應於刑之執行完畢或赦免後令入
    相當處所施以監護二年，以資保護。
三、據上論斷，應依刑事訴訟法第二百九十九條第一項前段、第三百條，刑法第三百
    二十條第一項、第三百二十八條、第十九條第二項、第八十七條第二項、第五十
    一條第五款，罰金罰鍰提高標準條例第一條前段，判決如主文。
本案經檢察官陳榮林到庭執行職務。
中      華      民      國    九十一    年     十二     月     二十     日
                              臺灣新竹地方法院刑事第二庭
                                  審判長法  官   王銘勇
                                        法  官   王鳳儀
                                        法  官   楊數盈
右正本證明與原本無異。
如不服本判決，應於判決送達後十日內向本院提出上訴狀 (應附繕本)。
                                        書記官   沈藝珠
中      華      民      國    九十一    年     十二     月     二十     日
附錄本案論罪科刑法條全文：
刑法第三百二十條第一項：
意圖為自己或第三人不法之所有，而竊取他人之動產者，為竊盜罪，處五年以下有期
徒刑、拘役或五百元以下罰金。
第三百二十八條第一項：
意圖為自己或第三人不法之所有，以強暴、脅迫、藥劑、催眠術或他法，至使不能抗
拒，而取他人之物或使其交付者，為強盜罪，處五年以上有期徒刑。
